【裁判字號】    97,易,1967
【裁判日期】    971023
【裁判案由】    恐嚇
【裁判全文】
臺灣臺北地方法院刑事判決              97年度易字第1967號
公  訴  人  臺灣臺北地方法院檢察署檢察官
被      告  丙○○
                    （現於臺灣新店戒治所強制戒治執行中）
上列被告因恐嚇案件，經檢察官提起公訴（九十七年度偵字第九
七八四號、第一二○九一號），本院判決如下：
    主  文
丙○○意圖為自己不法之所有，以恐嚇使人將本人之物交付，未
遂，處有期徒刑伍月。又意圖為自己不法之所有，以恐嚇使人將
本人之物交付，未遂，處有期徒刑伍月。應執行有期徒刑捌月。
    事  實
一、丙○○基於為自己不法所有之意圖，先於(一)九十七年五月二
    日十時許，前往臺北市○○區○○街二百五十一巷三十三號
    松山慈惠堂之停車場（下稱慈惠堂停車場），向該停車場值
    班管理員丁○○恫稱：「我在跑路，老大叫我來拿新臺幣（
    下同）五千元，附近每家都要收」、「錢拿出來，否則等一
    下就有事」、「如果你要打電話報警，馬上就砸崗亭」云云
    ，並出示臺灣臺北地方法院檢察署（下稱臺北地檢署）通緝
    人犯歸案證明書，及將手伸入隨身攜帶之包包，作勢欲掏出
    武器等等足以加害生命、身體、財產之言語及動作，恐嚇丁○○，致丁○○心生畏懼，適松山慈惠堂志工己○○路過該
    處，許柏昇即藉故向己○○借款，委由己○○報警。丙○○
    見狀，旋即逃離現場，而未得逞。復於(二)同日上午十一時十
    分許，前往臺北市松山區○○○路○段五十三巷一號前由新
    長越企業經營之停車場（下稱新長越停車場），向該停車場
    值班管理員乙○○恫稱：「我是竹聯幫，正在跑路，要收五
    千元的跑路費」、「你要不要交出來，否則要把車子開到停
    車場出入口，不讓車進出」云云，並出示臺北地檢署通緝人
    犯歸案證明書，及將手伸入隨身攜帶之包包，作勢欲掏出武
    器，等加害生命、身體、自由之言語及動作，恐嚇乙○○，
    致乙○○心生畏懼，適因該停車場內有客人甫停妥車輛欲離
    去之時，乙○○即乘機請求該客人報警。員警旋即到場處理
    而當場查獲丙○○，始未得逞。
二、案經臺北市政府警察局松山分局移送臺北地檢署檢察官偵查
    起訴。
    理  由
壹、程序方面：
    按被告以外之人於審判外之言詞或書面陳述，除法律有規定
    者外，不得作為證據；又被告以外之人於審判外之陳述，雖
    不符同法第一百五十九條之一至第一百五十九條之四之規定
    ，而經當事人於審判程序同意作為證據，法院審酌該言詞陳
    述或書面陳述作成時之情況，認為適當者，亦得為證據。當
    事人、代理人或辯護人於法院調查證據時，知有第一百五十
    九條第一項不得為證據之情形，而未於言詞辯論終結前聲明
    異議者，視為有前項之同意，刑事訴訟法第一百五十九條第
    一項、第一百五十九條之五分別定有明文。查本案所據以認
    定被告丙○○犯罪事實之下列證據，因公訴人、被告於本院
    審判時均未予爭執其證據能力，且迄至言詞辯論終結前亦未
    再聲明異議（本院九十七年十月九日審判筆錄參照），本院
    審酌該等言詞或書面陳述作成時之情況，並無不宜作為證據
    之情事，依刑事訴訟法第一百五十九條之五之規定，自得作
    為證據，合先敘明。
貳、實體方面：
一、證據之認定：
  (一)被告之辯解：
    被告丙○○固坦承其有於九十七年五月二日十時許及同日十
    一時十分許，分別前往慈惠堂停車場及新長越停車場之事實
    ，惟矢口否認有何恐嚇取財之犯行，辯稱：當天我是受甲○○委託去找人，甲○○先帶我和庚○○去慈惠堂停車場，要
    我幫他去找「小桃（音譯）」，我只是幫甲○○問許柏昇「
    小桃」在不在，但我沒有恐嚇許柏昇，也沒有跟他說老大叫
    我來收保護費，如果我這樣說的話，我錢一定會收到手，我
    也沒有拿臺北地檢署通緝人犯歸案證明書給許柏昇看，我是
    從口袋掏香菸出來時，連同歸案證明書一起掏出來，我不知
    道他會看到我的歸案證明書，我更沒有把手放進背包作勢拿
    武器，是許柏昇亂講話，我們在慈惠堂停車場沒找到人，後
    來甲○○又帶我和庚○○到新長越停車場，說「阿洪（音譯
    ）」欠他五千元，他怕阿洪看到他就跑掉，就叫我幫他找阿
    洪，我只有跟乙○○說，阿洪欠甲○○五千元的事而已，沒
    跟他說我是竹聯幫的，也沒有恐嚇他，更沒有拿歸案證明書
    給乙○○看，或將手放進包包作勢拿武器，我不可能去恐嚇
    這一點點錢，我懷疑是甲○○設計我，因為他在新長越停車
    場那裡有打電話給戊○○說恐嚇的事，我是被陷害的云云。
  (二)查被告丙○○確實有於九十七年五月二日十時許及同日十一
    時十分許，分別前往慈惠堂停車場及新長越停車場之事實，
    為被告所是認，且經證人甲○○、許柏昇、己○○及乙○○
    於本院審理時結證屬實（證人甲○○、許柏昇及己○○部分
    ，本院九十七年八月十九日審判筆錄參照；證人乙○○部分
    ，本院九十七年十月二日審判筆錄參照），首堪認定。
  (三)再查，被告丙○○確實曾於上揭事實一之部分所載之時、地
    ，分別向許柏昇、乙○○出言恫嚇，並出示臺北地檢署通緝
    人犯歸案證明書，及作勢掏出武器，致許柏昇、乙○○心生
    畏懼，惟因己○○及新長越停車場某甫停好車之客人分別報
    警，被告未及收受任何款項而未遂之事實，業據證人許柏昇
    、己○○及乙○○分別證述屬實，並有臺北地檢署通緝人犯
    歸案證明書一紙扣案可證（臺北地檢署九十七年度偵字第九
    七八四號卷第二一頁參照），茲分述如下：
  1.就被告於九十七年五月二日上午十時許，在慈惠堂停車場向
    許柏昇恐嚇取財未遂之犯行部分：
  (1)證人許柏昇於本院九十七年八月十九日審理時結證稱：九十
    七年五月二日，我在慈惠堂停車場收費崗亭值班，被告問我
    是不是「小桃」，我說不是，他就說他在跑路，老大叫他來
    拿錢，附近每家都要收，原本他是說要五千元，我說現金沒
    有這麼多，後來隔了幾分鐘，他說有多少就拿多少，我說這
    是公款，我不能挪用，我說我打電話跟別人借錢，他問我打
    電話是否要報警，如果要打電話報警，馬上就要砸崗亭，被
    告講話的語氣很可怕，又秀出通緝單，說如果不拿出來就會
    有事，而且被告手放在包包裡，好像裡面有東西，所以我很
    害怕，後來約十多分鐘後，慈惠堂工作人員己○○下來，我
    就說我要跟他借錢，我就向己○○說有人要勒索拿錢，己○○表示他要打電話報警，被告見狀，就趕快離開等語屬實（
    本院當日審判筆錄參照）。
  (2)證人己○○亦於本院同日審理時結證稱：九十七年五月二日
    上午十時許，我經過慈惠堂停車場時，有看到被告與許柏昇
    講話，我沒看到被告當時的表情、動作，許柏昇看到我，就
    很快的跟我說有人要跟他借錢還是拿錢，要我趕快打電話到
    派出所報警，我就上樓找人打電話，回來就沒有看到被告，
    我不知道被告何時離開等語綦詳（同上審判筆錄參照）。
  (3)由證人許柏昇、己○○上開證述之內容，足證被告丙○○確
    於九十七年五月二日十時許，在慈惠堂停車場，以事實一之
    (一)所示之足以加害生命、身體、財產之言語及行為，恐嚇該
    停車場值班管理員許柏昇，致許柏昇心生畏懼，惟因己○○
    適時報警而未能取得款項之事實甚明。
  2.就被告於九十七年五月二日上午十一時十分許，在新長越停
    車場向乙○○恐嚇取財未遂部分：
  (1)證人乙○○於本院九十七年十月二日審理時結證略以：我是
    新長越停車場管理員，九十七年五月二日上午，被告有開車
    來新長越停車場，他是坐在副駕駛座，車上其他人沒有下車
    ，我看不清楚跟被告同車的人。被告一進來說要找一個姓洪
    的，我說這個人是公司以前的同事，只做到四月底，已經沒
    有做了，被告當時並沒有說姓洪的欠他五千元的事，之後被
    告就說他是竹聯幫，現在在跑路，拿一張白色的好像是臺北
    地檢署單子（經提示確認上開臺北地檢署通緝人犯歸案證明
    書無訛），說要收五千元的保護費，我記得當時被告揹著一
    個包包，掛在胸前，不斷要翻他的包包，我不知道他有無帶
    武器，被告這樣的行為讓我很害怕，我就趕快把我崗亭的門
    鎖起來，被告一直催我拿五千元出來，但我沒有給他，後來
    剛好有客人停車停好要離開停車場，我就告訴那位客人說有
    人來恐嚇，請他幫忙報警，過沒幾分鐘，四個便衣警察就來
    了，當場把被告抓起來等語明確（本院當日審判筆錄參照）
    。
  (2)本院審酌證人許柏昇、乙○○歷經警詢、偵訊及本院交互詰
    問，對於被告如何以言詞恐嚇、以何種肢體動作令其等心生
    畏懼等瑣碎細節證述甚詳，互核歷次證言亦大致均相符合，
    倘非親身經歷，實無可得，再參以其二人間彼此並不相識，
    然其等證述被告恐嚇取財所用手法及卻大致相同，足證其所
    言非虛。
  (3)故由證人乙○○上開證述之內容及上開扣案之臺北地檢署通
    緝人犯歸案證明書一紙等證據資料，均足以證明被告確於九
    十七年五月二日十一時十分許，在新長越停車場，以事實一
    之(二)所示之足以加害生命、身體、自由之言語及行為，恐嚇
    該停車場值班管理員乙○○，致乙○○心生畏懼，惟因新長
    越停車場某甫停好車之客人適時報警而未遂之事實甚明。
  (四)被告之辯解不足採信之理由：
    被告雖以：其係為幫甲○○追討欠款五千元，才會前往上開
    停車場，甲○○於本案發生前曾去電戊○○，對話中有提及
    「恐嚇」等字眼，其係遭甲○○陷害云云置辯。惟查，證人
    甲○○於本院審理時證稱：當天是被告主動表示他認識戊○○，要去找戊○○借錢，不是我要被告及庚○○與我一同去
    找戊○○，而且我到新長越企業停車場就下車去買吃的等語
    （本院九十七年八月十九日審判筆錄參照），證人戊○○亦
    證稱：當天是一直到案發之後半小時，甲○○才打電話給我
    ，告訴我停車場出事的事情等語屬實（本院九十七年十月九
    日審判筆錄參照），足證案發當日證人甲○○並未要求被告
    為其追討欠款，亦未於案發前與證人戊○○聯絡等情，況證
    人許柏昇、乙○○亦均證稱：被告雖曾向其等詢問「小桃」
    、「阿洪」行蹤，惟並未表示「小桃」或「阿洪」欠被告或
    甲○○款項之事等語明確，如前所述，則被告所為上開辯解
    ，應屬事後卸責之詞，不足採信。
  (五)綜上所述，被告確實曾於上揭事實一所載之時、地，分別對
    許柏昇、乙○○口出如上開事實一所示之言語，並出示臺北
    地檢署通緝人犯歸案證明書，及作勢掏出武器等等足以加害
    生命、身體、財產之言語及動作，恐嚇許柏昇、乙○○，致
    其二人心生畏懼，惟因己○○及新長越停車場某甫停好車之
    客人先後報警，被告未及收受任何款項而未遂之行為。被告
    所為上開辯解，均屬事後卸責之詞，均無足採，本件事證明
    確，被告之犯行堪以認定，應依法論科。
二、論罪科刑之法律適用：
  (一)核被告丙○○所為，均係犯刑法第三百四十六條第三項、第
    一項之恐嚇取財未遂罪。
  (二)公訴意旨認被告與甲○○、庚○○間，具有犯意聯絡及行為
    分擔，為共同正犯，然查，被告否認上開犯行，且證人甲○○亦否認與被告間就上開犯行有何犯意聯絡，且證人許柏昇
    、己○○及乙○○等人均未見甲○○、庚○○二人與被告間
    有何恐嚇取財行為之分擔，業據證人甲○○、許柏昇、己○○及乙○○證述在卷，則依據公訴人所舉之上開證據，尚不
    足以證明被告與甲○○、庚○○間，就上開恐嚇取財犯行有
    何犯意聯絡及行為分擔之情，則起訴書此部分之記載容有誤
    會，併此敘明。
  (三)被告先後為上開事實一之(一)、一之(二)所示之犯行，其行為互
    殊，犯意個別，侵害之法益各異，應予分論併罰。
  (四)被告就上開事實一之(一)、一之(二)所示之犯行，雖均已著手恐
    嚇行為之實施，惟未生取財之結果，其犯罪尚屬未遂，爰均
    依刑法第二十五條第二項之規定，各按既遂犯之刑度減輕其
    刑。
  (五)爰審酌被告丙○○前於八十七年間，因殺人未遂案件，經本
    院以八十七年度訴字第一一○三號判決判處有期徒刑十年，
    且經臺灣高等法院以八十七年度上訴字第五二三七號判決駁
    回其上訴確定後，入監執行，於九十六年六月十四日因縮短
    刑期假釋出監，於保護管束期間，竟不思悔悟，無視於法令
    ，一天之內為上開事實一之部分所載之二次恐嚇取財犯行，
    且犯後猶否認犯行，態度不佳，兼衡其犯罪之情節、手段、
    所生危害及對於被害人心理所產生之危害等一切情狀，分別
    量處如主文所示之刑，並定其應執行之刑，以資懲儆。
據上論斷，應依刑事訴訟法第二百九十九條第一項前段，刑法第
三百四十六條第三項、第一項、第二十五條第二項、第五十一條
第五款，刑法施行法第一條之一，判決如主文。
本案經檢察官廖先志到庭執行職務。
中    華    民    國    97    年    10    月    23    日
                  刑事第九庭審判長法  官  林怡秀
                                  法  官  劉素如
                                  法  官  張詩芸
本件正本證明與原本無異。
如不服本判決，應於判決送達後十日內，向本院提出上訴狀。
                                  書記官  顏淑華
中    華    民    國    97    年    10    月    23    日
附錄本案論罪科刑法條全文
中華民國刑法第三百四十六條
（單純恐嚇罪）
意圖為自己或第三人不法之所有，以恐嚇使人將本人或第三人之
物交付者，處六月以上五年以下有期徒刑，得併科一千元以下罰
金。
以前項方法得財產上不法之利益，或使第三人得之者，亦同。
前二項之未遂犯罰之。


司法院資訊處製作；財團法人民間司法改革基金會備份。
